臺灣高等法院臺中分院刑事判決　　　　100年度上訴字第356號
上　訴　人
即　被　告　許仲慰
上列上訴人因偽造文書罪案件，不服臺灣彰化地方法院99年度訴
字第837號中華民國99年12月21日第一審判決（起訴案號：臺灣
彰化地方法院檢察署99年度偵字第3848號)，提起上訴，本院判
決如下：
    主    文
上訴駁回。
    理    由
一、按依刑事訴訟法第350條、第361條、第362條、第367條規定
    ，不服地方法院之第一審判決而上訴者，須提出上訴書狀，
    並應敘述具體理由，為上訴必備之程式；其所提出之書狀未
    敘述上訴理由，或僅曾以言詞陳述上訴理由者，均應於上訴
    期間屆滿後20日內補提理由書於第一審法院。第一審法院經
    形式審查，認逾期未補提上訴理由者，應定期間先命補正；
    逾期未補正者，為上訴不合法律上之程式，應以裁定駁回。
    倘已提出上訴理由，但所提非屬具體理由者，則由第二審法
    院以上訴不合法律上之程式，判決駁回。而所謂具體理由，
    必係依據卷內既有訴訟資料或提出新事證，指摘或表明第一
    審判決有何採證認事、用法或量刑等足以影響判決本旨之不
    當或違法，而構成應予撤銷之具體事由，始克當之（例如：
    依憑證據法則具體指出所採證據何以不具證據能力，或依憑
    卷證資料，明確指出所為證據證明力之判斷如何違背經驗、
    論理法則）；倘僅泛言原判決認定事實錯誤、違背法令、量
    刑失之過重或輕縱，而未依上揭意旨指出具體事由，或形式
    上雖已指出具體事由，然該事由縱使屬實，亦不足以認為原
    判決有何不當或違法者（例如：對不具有調查必要性之證據
    ，法院未依聲請調查亦未說明理由，或援用證據不當，但除
    去該證據仍應為同一事實之認定），皆難謂係具體理由，俾
    與第二審上訴制度旨在請求第二審法院撤銷、變更第一審不
    當或違法之判決，以實現個案救濟之立法目的相契合，並節
    制濫行上訴（最高法院97年度臺上字第892號刑事判決意旨
    參照）。是以上訴人之上訴書狀或補提之上訴理由書，雖有
    敘述上訴理由，惟並未具體敘述第一審判決有上述違法、不
    當情形，即與未敘述具體理由無異，其所為上訴，即不符合
    上訴之法定要件。
二、經查，原審判決審酌被告犯罪之動機、方法、手段，其前有
    竊盜等之犯罪記錄，品行難謂良好，且其正值青年，卻圖不
    勞而獲，加入詐騙集團，共同假冒執法人員詐騙告訴人，顯
    有可議，且查本件告訴人遭詐騙之財物達138萬元之鉅，而
    被告等人詐騙之手段係利用民眾不熟稔司法程序之心理，一
    時慌張而交付大筆辛苦所存積蓄，造成告訴人損失甚鉅且求
    償無門，且破壞社會對於司法人員辦案之信賴以及嚴重破壞
    國家公權力機關之威信，所生危害難謂輕微，但然考其於本
    件犯罪後，在本院審理時已坦認犯行，尚有悔意，並考量其
    於本案之參與程度，及審酌其迄今猶未能賠償被害人等一切
    情狀，量處有期徒刑1年4月。從形式上觀察並無任何採證認
    事、用法或量刑之不當或違法。
三、被告許仲慰於99年12月28日收受原審判決後，於100年1月6
    日具狀向原審提出上訴，並於同年1月25日補提上訴理由狀
    ，其上訴理由略以：按刑之量定，為求個案裁判之妥當性，
    法律固賦予法院裁量權，但依此項裁量權之行使，除應依刑
    法第57條規定，審酌行為人及其行為等一切情狀為整體之評
    價，並應顧及比例原則與平等原則，使罪刑均衡輕重得宜，
    以契合社會之法律感情，又刑法第59條規定犯罪之情狀可憫
    恕者得酌量減輕其刑，其所謂「犯罪之情狀」與同法第57條
    規定科刑時應審酌之一切情狀，並非有截然不同之領域，於
    裁判上酌減其刑時應就犯罪一切情狀（包括第57條所列舉之
    10款事項）予以全盤考量、審酌其犯罪有無可憫恕之事由（
    即有無特殊之原因與環境，在客觀上足以引起一般同情，以
    及宣告法定低度刑，是否猶嫌過重等等）以為判斷。而抄至
    判決書第三頁，理由二第16行至18行，上開犯罪事實，業據
    被告許仲慰迭於警詢、偵訊、本院準備程序及審理時均坦白
    承認，核與證人即被害人劉巧於警詢時偵查中指證其被詐騙
    之情節相符，足認被告對於所犯之罪並無逃避之嫌，且坦白
    承認一切罪刑，而如主文量處上訴人有期徒刑1年4月，嫌屬
    過重，殊難令被告甘服。爰依法提起上訴請求撤銷原判決讓
    上訴人甘服云云。
四、惟按刑罰之量定，為事實審法院自由裁量之職權，倘其所量
    之刑並未逾越法定刑之範圍（即所謂外部界限），復無違反
    比例或罪刑相當原則之情形（即所謂內部界限）者，自不得
    任意指為違法，最高法院97年度台上字第3096號、97年度台
    上字第2615號判決意旨可資參照。經查原審判決理由已詳予
    載明審酌被告犯罪之動機、方法、手段，其前有竊盜等之犯
    罪記錄，品行難謂良好，且其正值青年，卻圖不勞而獲，加
    入詐騙集團，共同假冒執法人員詐騙告訴人，顯有可議，且
    查本件告訴人遭詐騙之財物達138萬元之鉅，而被告等人詐
    騙之手段係利用民眾不熟稔司法程序之心理，一時慌張而交
    付大筆辛苦所存積蓄，造成告訴人損失甚鉅且求償無門，且
    破壞社會對於司法人員辦案之信賴以及嚴重破壞國家公權力
    機關之威信，所生危害難謂輕微，但然考其於本件犯罪後，
    在本院審理時已坦認犯行，尚有悔意，並考量其於本案之參
    與程度，及審酌其迄今猶未能賠償被害人等一切情狀，量處
    有期徒刑1年4月，以資儆懲，顯已注意適用刑法第57條之規
    定，原審在法定刑之範圍內為上開量刑，並無顯然失輕、失
    重而違背罪刑相當原則之情形，尚難指為違法。被告上訴意
    旨雖言其於警詢、偵訊、原審準備程序及審理時均坦白承認
    ，其犯罪情節與證人即被害人劉巧於警詢時、偵查中指證其
    被詐騙之過程相符，足認被告對其所犯之罪並無逃避之嫌，
    坦白承認一切罪刑，仍判有期徒刑1年4月猶嫌過重等語，指
    摘原判決未審酌刑法第57條而為量刑，是其上訴意旨泛指原
    審判決量刑過重，形式上雖已指出具體事由，然查本案被告
    正值青年，體力智力正常，不知努力進取，從事正當工作，
    竟好逸惡勞、為圖不勞而獲，加入詐騙集團騙取他人錢財，
    而偽造變造公文書犯行為最輕本刑為有期徒刑1年之罪，且
    被告前有竊盜等之犯罪紀錄，尚難以被告坦白犯行即認原審
    判決判處有期徒刑1年4月仍嫌過重，是上訴人所指尚不足以
    認為原判決有何足以影響原審判決之不當或違法，揆諸上開
    規定及說明，本件上訴顯無具體理由而不合法定程式，應予
    駁回，並不經言詞辯論為之。
五、據上論斷，應依刑事訴訟法第367條前段、第372條，判決如
    主文。
中    華    民    國   100    年    3     月    8     日
            刑事第六庭    審判長法  官  李  文  雄
                                法  官  黃  小  琴
                                法  官  陳  如  玲
以上正本證明與原本無異。
如不服本判決應於收受送達後10日內向本院提出上訴書狀，其未
敘述上訴理由者，並得於提起上訴後10日內向本院補提理由書（
均須按他造當事人之人數附繕本）「切勿逕送上級法院」。
                                書記官  陳  信  和
中    華    民    國   100    年    3     月    8     日